【裁判字號】    92,交聲,56
【裁判日期】    920430
【裁判案由】    聲明異議
【裁判全文】
臺灣高雄地方法院交通事件裁定                      九十二年度交聲字第五六號
    原處分機關  高雄巿政府交通局交通事件裁決處
    異 議 人即
    受 處 分人  甲○○○
右列異議人因違反道路交通管理處罰條例案件，不服原處分機關高雄市政府交通局交
通事件裁決處民國九十二年一月二十日所為之處分（原裁決書字號：高市府交裁字第
三二－二七０三０九號等詳附表所示計四十一件 )，為此聲明異議，本院裁定如左：
    主  文
詳附表所示原處分肆拾壹件，均撤銷。
甲○○○不罰。
    理  由
一、本件原處分機關如附表所示之「違反道路交通管理事件裁決書」計四十一件處分
    意旨均以：受處分人甲○○○於八十年二月二日至八十二年二月二十一日間，因
    將其所有車號000－0000號自用小客車，停放於設有計費器停車位之高雄
    市前金區○○○路二三六號前之停車格內，卻不繳費，違反道路交通管理處罰條
    例第五十六條第一項第十款規定，為此就上述違規四十一件各裁決處罰鍰新台幣
    （下同）三百元等語。
二、本件異議人異議意旨略以：(一)裁決書所指停車位置乃本人住處門前，從未見有「
    停車計費器」之設施；(二)本人從未收到繳費通知或處分罰單，根本不知有欠費未
    繳情事。僅因本人需換發駕照，始悉上述情事，原處分機關才據以裁決處罰，但
    事已逾十年以上，難令甘服等語。
三、經查，本件異議人係於九十二年一月二十日因違規案件未結，無法換領駕駛執照
    ，乃至原處分機關到案陳述不服，經原處分機關依「違反道路交通管理事件統一
    裁罰基準及處理細則」第四十一條第四項規定：「處罰機關對於非屬第一項情形
    之案件，或行為人到案陳述不服舉發者，應使用違返道路交通管理事件裁決書裁
    決之」辦理，予以裁決，此據高雄市政府交通局九十二年三月二十七日以高市交
    裁字第０九二０００四七一二號函答本院綦詳，核先明。
四、原處分機關於受理異議人到案陳述不服，依規裁決固非無憑，惟查：
  (一)本件裁決處分計四十一件認定異議人違規事實，無非以卷附之「高雄市政府警察
    局舉發違反道路交通管理事件通知單」計四十一件為認定依據。但查上開通知單
    （即俗稱「交通違規紅單」）並非當場舉發，依規定即應於查明車主姓名地址後
    ，在通知單上註記「逕行舉發」之文字，由舉發機關送達於被通知人，此觀諸「
    違反道路交通管理事件統一裁罰基準及處理細則」（以下簡稱「處理細則」）第
    十一條第一項第三款規定自明。但本件均未見舉發機關高雄市政府警察局或原處
    分機關提任何已經合法送達通知單交付異議人之證明，異議人又堅稱未收受任何
    通知單或處分書，準此，舉發機關或原處分機關既未能舉證已合法送達之證明，
    突於事隔十年以上已經無從舉證、調查之時期，始行裁決處罰，程序自難謂合；
  (二)次按舉發違反道路交通管理事件如屬「逕行舉發」者，應自違反行為日起三十日
    內移送於管轄之處罰機關處理；如有查證必要者得延長之，但不得逾三個月，如
    上「處理細則」第二十九條第二項定有明文。本件自舉發違反行為日（均在八十
    年至八十二年間）起，迄至移送裁決，距十年以上，顯逾上述規定移送時限甚巨
    ，移送舉發程序顯然不當；原處分機關雖抗辯：本件違規行為時間「道路交通管
    理處罰條例」及「違反道路交通管理事件統一裁罰標準及處理細則」均無明文規
    定移送之時效等云，惟查，上述「處理細則」最近一次在九十一年八月三十日修
    正公布前，早已就該細則第二十九條關於移送之時效規定甚明，準此，舉發機關
    仍有延遲逾法定期限移送之不合法，實可認定。又按該「處理細則」第二十九條
    之所以定立移送時效，其法規目的旨在類此交通違規之輕微案件，允宜迅速、簡
    便有效率處理裁罰，避免案件久懸未決，反有害及公共利益，準此，上述移送時
    效，應屬「法定期間」之強制規定，並非行政機關可自由裁量之注意事項，此參
    諸社會秩序維護法第三十一條第一項就違警行為逾二個月，警察機關即不得訊問
    、處罰，亦不得移送之時效規定相關法理自明。職故，本件舉發違反交通違規行
    為，既逾法定移送期間始移送，其告發移送程序違法，原處分機關自不得再受理
    ，當亦無裁決處罰可言。
  (三)末查，本件交通違規案件計四十一件，自違反行為日起迄今，逾十年以上始經原
    處分機裁決處罰，因其行政處分均係在行政執行法九十年一月一日修正施行前已
    經發生，依行政執行法第四十二條第二項規定，固未逾五年執行時效，但行政機
    關對行政裁罰權長久怠於行使，且未經適當之通知、送達程序曉示受處分人遵守
    ，依「權利失效」之法理，亦應認本件原處分機關之裁決權已經失效不復存在。
五、綜上所述，本件舉發機關既未能舉證已經合法通知送達受處分人即異議人逕行告
    發之本旨，且逾法定移送時效之強制規定，移送裁決自不合法；復查原處分機關
    違法移送之案件遽行受理，且對已經權利失效之舉發處分逕行裁決，均難謂合，
    本件異議人據以異議為有理由，原處分應予撤銷；又本件事證，法理應已明確，
    異議人應屬不罰，爰依道路交通案件處理辦法第二十條前段，自為免罰之裁定。
據上論結，依刑事訴訟法第二百二十條，道路交通案件處理辦法第二十條前段，裁定
如主文。
中    華    民    國    九十二    年       四       月      三  十      日
                              臺灣高雄地方法院交通法庭
                                  法  官  朱  盈  吉
右為正本，係照原本作成，證明與原本無異。
如不服本裁定，應於送達後五日內，向本院提出抗告狀。
                                  書記官  吳  金  霞
中    華    民    國    九十二    年       五       月       七         日


司法院資訊處製作；財團法人民間司法改革基金會備份。
